【裁判字號】    89,訴,1211
【裁判日期】    890626
【裁判案由】    違反槍砲彈藥刀械管制條例
【裁判全文】
台灣台中地方法院刑事判決                        八十九年度訴字第一二一一號
    公  訴  人  台灣台中地方法院檢察署檢察官
    被      告  甲○○
右列被告因違反槍砲彈藥刀械管制條例案件，經檢察官提起公訴（八十九年度偵字第
六五二三號），本院判決如左：
    主  文
甲○○未經許可，寄藏可發射子彈具有殺傷力之改造手槍，處有期徒刑壹年陸月，併
科罰金新台幣壹拾伍萬元，罰金如易服勞役，以新台幣玖佰元即銀元參佰元折算壹日
扣案之仿ＣＯＬＴ廠半自動手槍製造之改造手槍壹支 (槍枝管制編號：000000
0000號、含彈匣壹個)、子彈伍顆均沒收。
    事  實
一、甲○○曾於民國八十二年間因懲治盜匪條例案件，經法院判處有期徒刑十一年八
    月確定，入獄服刑後，於八十六年五月十二日假釋出獄，於假釋期間 (應執行至
    九十三年九月二十五日)，仍不知警惕。復於八十七年六月間，在台中市○○街
    靠五權西路口，受綽號「豬槽」之不詳姓名年籍男子之託，代其保管仿ＣＯＬＴ
    廠半自動手槍製造之改造手槍一支 (槍枝管制編號：0000000000號、
    含彈匣一個)、子彈八顆，並將之帶回藏置於台中縣東勢鎮○○街五二三號三樓
    住處，甲○○因而未經許可，寄藏上開槍枝、子彈。嗣於八十九年三月十日下午
    二時三十分許，在前揭住處，為警查獲，並扣得上開槍枝、子彈 (子彈於鑑驗時
    試射三顆，僅餘彈殼)等物，
三、案經台灣台中地方法院檢察署檢察官指揮法務部調查局台中市調查站、台中縣警
    察局偵查後起訴。
    理  由
一、右揭事實業據被告甲○○坦承不諱，並有扣案如事實欄所示槍、彈可資佐證。而
    扣案如事實欄所示手槍及子彈，經送內政部警政署刑事警察局鑑定結果，認槍枝
    係仿ＣＯＬＴ廠半自動手槍製造之金屬玩具手槍換裝土造金屬槍管改造而成，機
    械性能良好，可擊發適用子彈；子彈則係玩具子彈改造而成 (具直徑八ｍｍ之金
    屬彈頭)，且均具有殺傷力，有該局八十九年三月二十日刑鑑字第三三六一八號
    鑑驗通知書一紙附卷可稽。因而事證明確，被告之犯行堪以認定，應予依法論科
    。
二、核被告所為，寄藏如事實欄所示改造手槍部分係犯槍砲彈藥刀械管制條例第十一
    條第四項未經許可寄藏可發射子彈具有殺傷力之各式手槍罪；寄藏如事實欄所示
    子彈部分，係犯同條例第十二條第四項未經許可寄藏子彈罪。被告寄藏前持有前
    揭槍彈之低度行為，均應為寄藏之高度行為所吸收，不另論罪。公訴人就被告如
    事實欄所示犯罪事實，雖僅起訴持有槍、彈之一部事實，惟被告受託寄藏部分，
    與起訴之持有部分為吸收犯之實質上一罪關係，為起訴效力所及，自在本院所應
    審理之範圍。被告以一寄藏行為，同時寄藏制式手槍及子彈，係一行為觸犯上開
    數罪名之想像競合犯，應依刑法第五十五條之規定，從一重之未經許可寄藏可發
    射子彈具有殺傷力之各式手槍罪處斷。爰審酌被告素行不良、犯罪之動機、目的
    、手段，犯罪所生之危害、犯後坦承犯行，態度尚佳等一切情狀，量處如主文所
    示之刑，罰金部分並均諭知易服勞役之折算標準。扣案之仿ＣＯＬＴ廠半自動手
    槍製造之改造手槍一支 (含彈匣一個)、改造子彈五顆（原扣案八顆，鑑驗時試
    射三顆僅餘彈殼，業失其子彈之效用，已非違禁物），應依刑法第三十八條第一
    項第一款之規定，併予宣告沒收。
三、被告犯槍砲彈藥刀械管制條例第第十一條第四項之罪，固經判處有期徒刑。惟按
    人民身體之自由應予保障，憲法第八條設有明文。限制人身自由之法律，其內容
    須符合憲法第二十三條所定要件。保安處分係對受處分人將來之危險性所為拘束
    其身體、自由等之處置，以達教化與治療之目的，為刑罰之補充制度。本諸法治
    國家保障人權之原理及刑法之保護作用，其法律規定之內容，應受比例原則之規
    範，使保安處分之宣告，與行為人所為行為之嚴重性、行為人所表現之危險性，
    及對於行為人未來行為之期待性相當。槍砲彈藥刀械管制條例第十九條第一項規
    定：「犯第七條、第八條、第十條、第十一條、第十二條第一項至第三項、第十
    三條第一項至第三項之罪，經判處有期徒刑者，應於刑之執行完畢或赦免後，令
    入勞動場所，強制工作，其期間為三年。」此項規定不問對行為人有無預防矯治
    其社會危險性之必要，一律宣付強制工作三年，限制其中不具社會危險性之受處
    分人之身體、自由部分，其所採措施與所欲達成預防矯治之目的及所需程度，不
    合憲法第二十三條所定之比例原則。犯上開條例第十九條所定之罪，不問對行為
    人有無預防矯治其社會危險性之必要，一律宣付強制工作三年之部分，與本解釋
    意旨不符，應自本解釋公布之日起不予適用，大法官會議釋字第四七一號解釋甚
    明。本件被告固長期非法受託寄藏改造手槍，惟其受託寄藏，尚屬偶發行為，且
    未持以犯罪，並未對他人生命、身體造成危害，本院認處以前揭之刑，已足收懲
    儆之效，如對之宣告強制工作，有違比例原則，揆諸前揭解釋意旨，爰不對被告
    宣付強制工作。
據上論斷，應依刑事訴訟法第二百九十九條第一項前段，槍砲彈藥刀械管制條例第十
一條第四項、第十二條第四項，刑法第十一條前段、第五十五條、第四十二條第二項
、第三十八條第一項第一款，罰金罰鍰提高標準條例第二條，現行法規所定貨幣單位
折算新台幣條例第二條，判決如主文。
中      華      民      國      八十九      年      六    月    二十六  日
                                      臺灣臺中地方法院刑事第七庭
                                          法  官  劉  長  宜
右正本證明與原本無異。
如不服本判決，應於判決送達後十日內向本院提出上訴狀，上訴於臺灣高等法院臺中
分院( 須附繕本 )。
                                             書記官
中    華    民    國      八十九      年       六      月     二十七    日
附錄本案論罪科刑法條全文：
槍砲彈藥刀械管制條例第十一條第四項：未經許可，持有、寄藏或意圖販賣而陳列第
一項所列槍砲者，處一年以上七年以下有期徒刑，併科新臺幣七百萬元以下罰金。第
十二條第四項：未經許可，持有、寄藏或意圖販賣而陳列子彈者，處五年以下有期徒
刑，併科新臺幣三百萬元以下罰金。


司法院資訊處製作；財團法人民間司法改革基金會備份。
